【裁判字號】    95,簡上,363
【裁判日期】    951113
【裁判案由】    給付票款
【裁判全文】
臺灣臺北地方法院民事判決             95年度簡上字第363號
上  訴  人  丁○○
被上訴人    宗園實業股份有限公司
法定代理人  丙○○
訴訟代理人  甲○○
上列當事人間請求給付車款事件，上訴人對於中華民國95年5月3
日臺灣臺北地方法院臺北簡易庭95年度北簡字第14073號第一審
判決提起上訴，本院於95年10月30日言詞辯論終結，判決如下：
    主  文
原判決廢棄。
被上訴人在第一審之訴駁回。
第一、二審訴訟費用由被上訴人負擔。
    事實及理由
一、被上訴人起訴主張：
（一）訴外人乙○○於民國82年3月間邀同上訴人蔡佑凱為乙○
      ○向被上訴人購車（廠牌：AUDI，車號：000-00 00）之
      連帶保證人，兩造簽有附條件買賣契約（下稱系爭契約）
      ，約定分期總額新臺幣（下同）639,000元，自82年4月2
      日起分12期償付，如遲延給付，並應按年息百分之15計付
      利息，且喪失期限利益，乙○○與上訴人另共同簽發面額
      629,000元（載明利息為年息百分之15）本票乙紙以為擔
      保。惟乙○○未依約清償，且不見蹤跡而無法取回車輛拍
      賣，迄82年11月17日止，計積欠418,000元買賣價金，依
      系爭契約請求償還。
（二）上訴人否認簽名一節，惟在82年11月被上訴人即已對乙○
      ○及上訴人二人聲請本票裁定，若被上訴人之文件確非上
      訴人簽名，為何不在82年間提出？
（三）本件係請求給付車款，並非請求給付票款。又本件給付車
      款債權係一債權分數期給付，故不適用民法126條。
（四）上訴人於本案發生時人在國內，其稱當時人在國外，係卸
      責之詞。且被上訴人有上訴人之身分證影本，而且當年是
      最新補發下來的身分證等語。
二、上訴人則以：
（一）上訴人否認為乙○○之連帶保證人，被上訴人於原審提出
      之上訴人簽名並非上訴人筆跡，印章亦非上訴人所有，係
      被偽造，被上訴人對上訴人簽名及印章真正，應負舉證責
      任。
（二）按票據上之權利，本票自發票日起算3年間不行使因時效
      而消滅，被上訴人提起本件之本票已逾3年，其請求權業
      已消滅。
（三）復按利息、紅利、租金、贍養費、退職金及其他一年或不
      及一年之定期給付債權，其各期給付請求權因5年間不行
      使而消滅。乙○○向被上訴人借款購車，被上訴人同意乙
      ○○於一年內即82年4月2日起分12期每月一期償還，依上
      開規定，被上訴人請求分期借款及利息均已逾5年時效，
      被上訴人之請求業已罹時效而消滅。
（四）上訴人在大陸工作很久；上訴人身分證都放在廟裡，那時
      候上訴人在廟裡幫忙，別人拿去偷用。
三、本件被上訴人於原審聲明：上訴人應給付被上訴人418,000
    元，及自82年11月17日起至清償日止，按年息15％計算之利
    息。原審為上訴人敗訴之判決，上訴人不服提起本件上訴，
    於本院聲明：（1）原判決廢棄，（2）被上訴人第一審之訴
    駁回。被上訴人於本院則聲明上訴駁回。
四、得心證之理由：
（一）被上訴人就其上開主張，固提出附條件買賣契約為證，然
      上訴人辯稱並未擔任連帶保證人，附條件買賣契約上「丁
      ○○」之簽名非其所簽，印章非其所有等語。茲應審酌者
      厥為上訴人是否應對系爭附條件買賣車款負清償責任？
（二）按當事人主張有利於己之事實者，就其事實有舉證之責任
      ，民事訴訟法第277條前段有明文規定。上訴人否認擔任
      連帶保證人，並否認於上開附條件買賣契約上簽名，則被
      上訴人對於上訴人擔任連帶保證人及上開附條件買賣契約
      上簽名為上訴人所簽一事，應負舉證之責。經查：
  １、被上訴人主張上訴人於82年3月5日本件附條件買賣契約簽
      定時，上訴人人在國內，並聲請本院函調上訴人之入出境
      資料為憑，惟從上訴人之入出境資料，上訴人於系爭附條
      件買賣契約書簽訂時縱人在國內，尚不足認定系爭附條件
      買賣契約上「丁○○」之簽名為上訴人所親簽。
  ２、被上訴人復主張其於82年間即曾對上訴人聲請本票裁定，
      上訴人並未主張簽名偽造，並提出本院82年度票速字第
      15897號本票裁定，惟按本票裁定屬非訟事件，並未就當
      事人實體上之爭執為判斷，被上訴人雖聲請本院對上訴人
      為本票裁定，亦難據該本票裁定，認定上訴人有於系爭附
      條件買賣契約上簽名；又上訴人縱未對系爭本票提出抗告
      ，乃其權利之不行使，亦難推定上訴人已有承認簽名之行
      為。
  ３、再依被上訴人所提本件附條件買賣契約上之「丁○○」簽
      名與上訴人於本院當庭所簽之姓名比對結果，以肉眼觀之
      ，本院尚無從確認與上訴人之簽名相同；另被上訴人提出
      上訴人之身分證影本一紙，上訴人辯稱其身分證係遭盜用
      ，則被上訴人所提上訴人之身分證影本究係上訴人自己提
      出或第三人提出，即有疑義，亦難僅憑被上訴人持有上訴
      人之身分證影本，即認上訴人同意擔任系爭附條件買賣契
      約之連帶保證人。
（三）綜合審酌被上訴人所提之上開證據資料，實難認定系爭附
      條件買賣契約確為上訴人親自簽署；此外，被上訴人復未
      提出其他積極事證足資證明上訴人擔任系爭附條件買賣契
      約之連帶保證人，從而，被上訴人請求上訴人連帶清償車
      款，應認為無理由。
五、綜上所述，本件被上訴人所提證據尚不足認定上訴人為系爭
    附條件買賣契約之連帶保證人，被上訴人主張上訴人應負連
    帶清償責任云云，自屬無據。從而，被上訴人本於附條件買
    賣契約連帶保證之法律關係，請求上訴人清償，為無理由，
    不應准許。原審判命上訴人給付418,000元及自82年11月17
    日起至清償日止，按年息百分之15計算之利息，並為假執行
    宣告，自有未洽。上訴意旨指摘原判決不當，求予廢棄改判
    ，為有理由。自應由本院予以廢棄改判，如主文第2項所示
    。
六、本件二造其餘主張及陳述，經審酌後認與判決結果無影響，
    爰不一一論述，附此敘明。
七、據上論結，本件上訴為有理由，依民事訴訟法第436條之1第
    3項、第450條、第78條，判決如主文。
中    華    民    國    95    年    11    月    13    日
                  民事第二庭  審判長法  官  鄭純惠
                                    法  官  蔡政哲
                                    法  官  吳淑惠
以上正本係照原本作成。
本件不得上訴
中    華    民    國    95    年    11    月    14    日
                                    書記官  蔡凱如


司法院資訊處製作；財團法人民間司法改革基金會備份。
